【裁判字號】    95,易,427
【裁判日期】    950323
【裁判案由】    恐嚇取財等
【裁判全文】
臺灣臺中地方法院刑事判決               95年度易字第427號
公  訴  人  臺灣臺中地方法院檢察署檢察官
被      告  乙○○
上列被告因恐嚇取財等案件，經檢察官提起公訴（95年度偵字第
281號），經本院合議庭裁定改依簡式審判程序審理，判決如下
：
    主    文
乙○○幫助意圖為自己不法之所有，以詐術使人將本人之物交付
，處有期徒刑貳月，如易科罰金，以參佰元折算壹日；又幫助意
圖為自己不法之所有，以恐嚇使人將本人之物交付，處有期徒刑
肆月，如易科罰金，以參佰元折算壹日。應執行有期徒刑伍月，
如易科罰金，以參佰元折算壹日。
    犯罪事實
一、乙○○前於民國八十九年間，因違反毒品危害防制條例案件
    ，經本院以八十九年度訴緝字第三四八號判處應執行有期徒
    刑一年二月，經臺灣高等法院臺中分院以八十九年度上訴字
    第一二六四號判決駁回上訴確定；於八十九年間，因違反毒
    品危害防制條例案件，經本院以九十年度易緝字第五九二號
    判處有期徒刑七月確定；於九十年間，因違反毒品危害防制
    條例案件，經本院以九十年度訴字第二一一二號判處有期徒
    刑一年確定，前開二案件（即有期徒刑七月、一年部分）經
    本院以九十一年度聲字第七三三號裁定應執行之刑為有期徒
    刑一年六月確定。上揭案件（即有期徒刑一年二月、一年六
    月）經接續執行，於九十三年一月二十日假釋付保護管束（
    原至九十三年十一月十九日保護管束期滿），惟其於上開保
    護管束期間，因違反保護管束情節重大，上開假釋付保護管
    束經撤銷，應執行殘刑有期徒刑九月三十日，於九十四年八
    月四日入監執行殘刑，惟因其懷孕五月以上，於九十四年八
    月五日保外就醫假釋出監（故尚未執行完畢，不構成累犯）
    。其可預見金融機構帳戶係個人理財之重要工具，且關係個
    人財產及信用之表徵，一般人無故購買取得他人帳戶之目的
    ，乃在俾利取得贓款及掩飾犯行以免為警查緝，其後可能將
    取得之帳戶供作遭恐嚇取財或詐欺之被害人匯款時指定帳戶
    之用，而對於提供帳戶之行為雖無引發他人犯罪之確信，惟
    仍有容任他人持帳戶用以犯罪，且不違反其本意之情形下，
    基於幫助之犯意，而先後分別起意為下列之犯行：
(一)、於九十四年四月間某日，與其男友林士浤（應由檢察官另行
    依法偵辦）見報紙分類廣告上所載之購買存簿之廣告，與報
    載之電話聯絡，某真實姓名、年籍不詳，綽號「江仔」之成
    年男子要求乙○○提供存摺、印章及金融卡。乙○○遂於九
    十四年四月間某日，將其所申請開立局號0000000號
    ，帳號0000000號臺中縣潭子郵局帳戶之存摺、金融
    卡及金融卡密碼交予林士浤，由林士浤在臺中市○○○路上
    某泡沫紅茶店內，將乙○○上揭郵局帳戶存摺、金融卡及金
    融卡密碼，以新臺幣（下同）六千元之代價，出售予該名綽
    號「江仔」之人使用，嗣由該名綽號「江仔」之人再將前開
    乙○○所申請之郵局帳戶存摺、金融卡及金融卡密碼提供予
    不詳人士使用，以此方式幫助不詳人士詐騙他人財物。該名
    不詳人士基於意圖為自己不法所有之犯意，於九十四年五月
    初某日，以電話聯絡丙○○，佯稱係「金昌洋酒公司」人員
    ，並向丙○○誆稱，其抽中該公司價值八十萬元之電漿電視
    及其他電器用品，如欲領得獎品必須先行匯款支付手續費，
    致丙○○誤以為真，陷於錯誤，而依指示於九十四年五月九
    日至郵局匯款十萬五千元、十萬五千元、二十六萬九千六百
    二十五元（共四十七萬九千六百二十五元）至乙○○前開郵
    局帳戶。嗣丙○○於匯款後，發覺情況有異，始知受騙。
(二)、乙○○另於九十四年五月十二日，在臺中市○○○路上某泡
    沫紅茶店內，將其所申請開立帳號00000000000
    0號中國信託商業銀行活期存款帳戶之存摺、金融卡及金融
    卡密碼，無償提供予該名綽號「江仔」之人使用，嗣由該名
    綽號「江仔」之人再將前開乙○○所申請之中國信託商業銀
    行帳戶存摺、金融卡及金融卡密碼提供予不詳人士使用，以
    此方式幫助不詳人士為恐嚇取財犯行時，方便收取贓款。而
    該不詳人士基於意圖為自己不法所有之犯意，於九十四年五
    月二十五日上午六時三十分許，在臺中市○○區○○路三段
    三四號前，竊取甲○○所有之車牌號碼四○七三－ＪＷ號自
    用小客車後，於同年六月一日上午十時許，以電話向甲○○
    恫稱「需匯款二萬元至乙○○上開中國信託商業銀行帳戶，
    才會告知車輛去向」等語，甲○○因此心生畏懼，而於同月
    二日以金融卡操作自動櫃員機之方式將二萬元匯入乙○○上
    開中國信託商業銀行帳戶內。嗣經甲○○報警處理後，始循
    線查悉上情。
二、案經臺中縣警察局豐原分局及臺中市警察局第五分局報告臺
    灣臺中地方法院檢察署檢察官偵查起訴。
    理    由
一、訊據被告乙○○對於上開時、地，將其申請之局號0000
    000號，帳號0000000號臺中縣潭子郵局帳戶、帳
    號000000000000號中國信託商業銀行活期存款
    帳戶之存摺、金融卡及金融卡密碼，以郵局帳戶六千元之代
    價，中國信託銀行則係無償提供予真實姓名、年籍均不詳，
    綽號「江仔」之成年男子使用之事實坦承不諱，且查被害人
    丙○○受真姓名、年籍不詳之人士，自稱係「金昌洋酒公司
    」之人員，詐稱抽中該公司價值八十萬元之電漿電視及其他
    電器用品，如欲領得獎品必須先行匯款支付手續費之名義，
    要求被害人丙○○匯款，使被害人丙○○誤以為真，而依指
    示匯款共四十七萬九千六百二十五元至被告前揭郵局帳戶；
    被害人甲○○因遭他人恐嚇取財，因而匯款二萬元至被告前
    揭中國信託商業銀行等情，業據被害人丙○○於警詢中指述
    及偵查中證述明確、被害人甲○○於於警詢中陳述明確，並
    有被害人丙○○所提供之郵政國內匯款執據三張、被害人甲○○所提供之中國信託客戶交易明細表、郵局查詢帳戶最近
    交易資料、中華郵政股份有限公司豐原郵局九十四年六月十
    日營字第○九四五○一○一四一號函所附具之開戶基本資料
    、中國信託商業銀行九十四年六月二十三日中信銀集作00
    00000000二號函所附具之客戶基本資料、對帳單各
    乙份在卷可稽。是該等人士顯具意圖為自己不法所有之犯意
    ，分別以詐稱中獎為詐術，使被害人丙○○陷於錯誤，而將
    本人之財物交付，及以恐嚇之方式，使被害人甲○○心生畏
    懼，而將本人之物交付，該等不詳人士分別犯詐欺取財、恐
    嚇取財罪甚明。再被告於本院審理時坦承，確有將其所有之
    前揭金融帳戶存摺、金融卡及金融卡密碼等物，提供予綽號
    「江仔」之人使用，且觀之被告如前開郵局、中國信託商業
    銀行之帳戶交易資料，於被告九十四年四月間、九十四年五
    月十二日交付該等帳戶後，迄本案查獲時止，確有被害人丙○○、甲○○所匯入款項匯進及提出之紀錄，足見被告前揭
    自白非虛。復按銀行或郵局活期帳戶可供款項之存匯、提領
    ，係一般人均可輕易申請開設，並無任何資格條件之限制，
    此為具備普通知識經驗之一般人在日常生活經驗所俱知之常
    識。故如非係以「借人頭」之手法，欲利用他人之帳戶以詐
    騙財物或恐嚇取財，豈須付費購買或使用他人之帳戶。被告
    係年紀三十餘歲之人，對於前揭一般生活經驗常識，應知之
    甚詳，竟將金融帳戶資料提供借予素不相識之人士使用，顯
    然可得預見該不詳人士係透過借用其帳戶，以行詐騙或恐嚇
    他人財物之犯行，而躲避警方追查。則被告前揭自白確與事
    實相符，是本件罪証已甚明確，被告犯行堪以認定，應予依
    法論科。
二、按幫助犯之成立，主觀上行為人須有幫助故意，客觀上須有
    幫助行為。且幫助犯係從屬於正犯而成立，並無獨立性，故
    幫助犯須對正犯之犯罪事實，具有共同認識而加以助力，始
    能成立，其所應負責任，亦以與正犯有同一認識之事實為限
    ，若正犯所犯之事實，超過其共同認識之範圍時，則幫助者
    事前既不知情，自不負責。從犯對正犯行為所認識之內容，
    如與正犯所發生之事實不一致時，應僅就其所認識之範圍負
    責。查被告基於幫助詐欺取財之不確定故意，交付前揭存摺
    、金融卡及金融卡密碼，供綽號「江仔」之人使用，嗣經綽
    號「江仔」之人提供予詐騙集團及擄車勒贖集團作為犯詐欺
    取財、恐嚇取財之用，被害人丙○○、甲○○等人確分別受
    詐欺集團詐欺取財，及擄車勒贖集團恐嚇取財得逞等節，已
    如前述，是核其所為，係犯刑法第三十條第一項前段、第三
    百三十九條第一項之幫助詐欺取財罪、同法第三十條第一項
    前段、第三百四十六第一項幫助恐嚇取財罪。被告幫助他人
    犯詐欺取財罪、恐嚇取財罪，均係從犯，爰各依刑法第三十
    條第二項之規定，按正犯所犯詐欺取財罪之刑減輕之。被告
    所犯上開二罪，犯意各別，罪名不同，應分論併罰。爰審酌
    被告提供金融機構帳戶供他人非法使用，助長社會犯罪風氣
    ，其行為殊屬不當，惟念及被告本身並未實際參與詐欺取財
    、恐嚇取財之犯行，可非難性較小，被害人被詐騙及恐嚇款
    項金額非微，及犯罪後坦承犯行，尚有悔意，其所交付之存
    款帳戶之數量共二本等一切情狀，分別量處如主文所示之刑
    ，並定應執行之刑及諭知易科罰金之折算標準，以示懲儆。
三、至被告之男友林士浤參與被告販賣上揭被告所申請之郵局帳
    戶，而涉有幫助詐欺取財犯行部分，應另由檢察官依法處理
    ，附此敘明。
據上論斷，應依刑事訴訟法第二百七十三條之一第一項、第二百
九十九條第一項前段，刑法第三百三十九條第一項、第三百四十
六條第一項、第三十條第一項前段、第二項、第五十一條第五款
、第四十一條第一項前段，罰金罰鍰提高標準條例第一條前段、
第二條，判決如主文。
中    華    民    國    95    年    3     月    23    日
                        臺灣臺中地方法院刑事第五庭
                                  法  官  劉麗瑛
上正本證明與原本無異。
如不服本判決，應於送達後十日內向本院提出上訴狀（須附繕本
），上訴於臺灣高等法院臺中分院。
                                  書記官  游智凱
中    華    民    國    95    年    3     月    23    日
附錄論罪科刑法條
中華民國刑法第三百三十九條
意圖為自己或第三人不法之所有，以詐術使人將本人或第三人之
物交付者，處五年以下有期徒刑、拘役或科或併科一千元以下罰
金。
以前項方法得財產上不法之利益或使第三人得之者，亦同。
前二項之未遂犯罰之。
刑法第三百四十六條
意圖為自己或第三人不法之所有，以恐嚇使人將本人或第三人之
物交付者，處六月以上五年以下有期徒刑，得併科一千元以下罰
金。
以前項方法得財產上不法之利益，或使第三人得之者，亦同。
前二項之未遂犯罰之。
中華民國刑法第三十條
幫助他人犯罪者，為從犯。雖他人不知幫助之情者，亦同。
從犯之處罰，得按正犯之刑減輕之。


司法院資訊處製作；財團法人民間司法改革基金會備份。
